【裁判字號】    99,交聲,1768
【裁判日期】    990720
【裁判案由】    交管條例聲異
【裁判全文】
臺灣板橋地方法院交通事件裁定        99年度交聲字第1768號
原處分機關  交通部公路總局臺北區監理所板橋監理站
異  議  人
即受處分人  甲○○
上列異議人因違反道路交通管理處罰條例案件，對於交通部公路
總局臺北區監理所板橋監理站於民國99年5 月31日以板監裁字第
裁41-C00000000號所為之裁決處分，聲明異議，本院裁定如下：
    主  文
原處分撤銷。
甲○○駕駛普通輕型機車，經測試檢定酒精濃度超過規定標準，
處罰鍰新臺幣萬元，並應吊扣普通輕型機車駕駛執照壹年及接
受道路交通安全講習。
    理  由
一、原處分意旨略以：異議人即受處分人甲○○駕駛車牌號碼QQ
    P-091 號普通輕型機車（下稱本件機車），於民國99年5 月
    29日23時49分許，行經臺北縣新莊市○○街72巷3 號前時，
    有「汽車駕駛人酒精濃度超過規定標準（0.4-0.55）」之違
    規事實，經臺北縣政府新莊分局警員以「酒後駕車，酒測值
    達0.53MG/L」為由當場舉發，嗣原處分機關交通部公路總局
    臺北區監理所板橋監理站於99年5 月31日以板監裁字第裁41
    -C00000000號裁決書，依道路交通管理處罰條例第35條第1
    項第1 款、同條例第24條第1 項第2 款（原裁決書漏載第24
    條第1 項第2 款）及違反道路交通管理事件統一裁罰基準表
    等規定，裁處異議人罰鍰新臺幣（下同）3 萬元，吊扣駕駛
    執照12個月，並應參加道路交通安全講習。
二、異議意旨略以：伊酒後騎乘本件機車為警欄檢，警員要伊拿
    出駕駛執照，惟因無機車駕駛執照，即要伊拿出大貨車駕駛
    執照，因大貨車駕照是伊養家活口所需，若吊扣該駕駛執照
    ，恐影響家計，爰依法聲明異議云云。
三、經查：
（一）按汽車駕駛人飲用酒類後其吐氣所含酒精濃度超過每公升
      0.25毫克以上者，不得駕車，道路交通安全規則第114 條
      第2 款定有明文；又按汽車駕駛人，駕駛汽車經測試檢定
      酒精濃度超過規定標準者，處1 萬5 千元以上6 萬元以下
      罰鍰，並應接受道路交通安全講習，道路交通管理處罰條
      例第35條第1 項第1 款、第24條第1 項第2 款亦有規定。
      查異議人確於前揭時地，酒後駕駛本件機車為警攔檢，經
      測試後其吐氣所含酒精濃度為每公升0.53毫克等情，已為
      異議人所不爭執，並有本件舉發通知單影本、呼氣酒精濃
      度測定值影本各1 件附卷可稽，已足認異議人確有汽車駕
      駛人，駕駛汽車經測試檢定有酒精濃度超過規定標準之違
      規事實。
（二）次按道路交通管理處罰條例第35條第1 項僅規定「吊扣其
      駕駛執照1 年」，並未明定其駕駛執照之種類，則有關吊
      扣、吊銷駕駛執照處分效力與執行方式之法令依據，當係
      依據同條例第68條規定，而該條文業於94年12月14日修正
      公布，並自95年3 月1 日施行，修正前原規定：「汽車駕
      駛人，因違反本條例及道路交通安全規則之規定，受吊扣
      或吊銷駕駛執照處分時，吊扣或吊銷其持有各級車類之駕
      駛執照」，修正後則規定「汽車駕駛人，因違反本條例及
      道路交通安全規則之規定，受吊銷駕駛執照處分時，吊銷
      其持有各級車類之駕駛執照」，其立法意旨在於違規行為
      對道路交通秩序之維持及道路交通安全已生較大之影響，
      故規定吊扣或吊銷其持有各級車類之駕駛執照，以限制其
      繼續駕車行駛道路之權利，係屬駕駛行為之限制，並不因
      所持駕駛執照種類不同而有所差異。惟因考量原條文將違
      法或違規駕駛人所持有各級車類之駕駛執照一併吊銷或吊
      扣，失之過酷，對於人民工作與生活影響過鉅，有違比例
      原則，經與交通部協商後，乃將其中「受吊扣處分者，吊
      扣其持有各級車類之駕駛執照」部分之規定刪除。是駕駛
      人違反道路交通管理處罰條例第35條第1 項第1 款之規定
      而受吊扣駕駛執照處分時，依修正後同法第68條規定並參
      照其修正意旨，應僅得吊扣違規或違法當時駕駛車類之駕
      駛執照，否則將造成同一違規或違法行為，因受處分人持
      有駕駛執照種類之不同，而異其處分之結果。況酒醉駕車
      行為係製造法所不容許之風險，以風險製造之立場觀之，
      並不因駕駛車輛種類之不同，而有所差別，但從風險實現
      之觀點而言，酒醉駕駛車類之不同，其對於交通安全衍生
      之實害結果也有所差異，如駕駛人駕駛低一級之車類違反
      本條例之規定時，不論其所造成之實害結果，而一律吊扣
      駕駛人所持有之各類駕照，亦有違相同事件相同處理，不
      同事件不同處理之平等原則（臺灣高等法院暨所屬法院97
      年法律座談會刑事類提案第40號討論暨審查意見參照）。
      準此，本件異議人即受處分人，領有職業大貨車駕駛執照
      ，其違規時既係駕駛普通輕型機車，其依法所受之處分應
      為限制其駕駛普通輕型機車之權利，而應吊扣其普通輕型
      機車駕駛執照，始符修正後該條例第68條規定之意旨，惟
      異議人未曾考領普通輕型機車駕駛執照，且道路交通主管
      機關對於汽車駕駛執照之管理，因採取一照原則，未發給
      駕駛人較低等級之駕駛執照，此有機車、汽車駕照基本資
      料各1 紙附卷可稽，是其並無普通輕型機車駕駛執照可供
      吊扣，倘吊扣異議人所持有之職業大貨車駕駛執照以代之
      ，固可達成限制其繼續駕駛輕型機車之目的，然此舉顯已
      逾越道路交通管理處罰條例第68條之規範意涵及範圍，且
      將剝奪異議人駕駛職業大貨車之權利，對其工作權造成極
      大之損害。又關於實際執行方面，可由交通主管機關於職
      業大貨車駕駛執照上或電腦檔存資料，註記吊扣普通輕型
      機車駕駛執照，而為限制車類級別之駕駛資格，是異議人
      主張不應吊扣其職業大貨車駕駛執照等語，於法尚屬有據
      （臺灣高等法院98年度交抗字第2245、2329、2797、2928
      號交通事件裁定均同旨）。另依道路交通管理處罰條例第
      35條第1 項第1 款、第24條第1 項第2 款規定，對於應處
      異議人罰鍰3 萬元及應參加道路交通安全講習部分，異議
      人就此並未聲明表示不服，故原處分機關就此為前揭裁處
      尚無違法或不當，附此敘明（就罰鍰3 萬元部分，異議人
      已於99年5 月31日繳納完畢，有交通部公路總局自行收納
      款項收據影本1 紙在卷可憑）。
四、綜上所述，原處分機關裁處異議人罰鍰3 萬元及應接受道路
    交通安全講習部分，固無違誤，惟就裁處吊扣駕駛執照12個
    月（原裁決書雖未載明係何等級之駕駛執照，惟依卷證資料
    可知原處分機關係要求異議人繳送職業大貨車駕駛執照）部
    分，因違反道路交通管理處罰條例第68條修正意旨，尚有未
    當，且因本件係原處分機關就異議人單一交通違規行為而為
    裁處，無從將該處分內容分割論斷，而應由本院將原處分予
    以撤銷，並另自為裁罰如主文第2 項所示，以期明確、適法
    。
據上論斷，應依道路交通案件處理辦法第20條前段，裁定如主文
。
中    華    民    國    99    年    7     月    20    日
                  交通法庭  法  官  張 兆 光
上列正本證明與原本無異。
如不服本裁定，應於裁定送達後五日內敘明抗告理由，向本院提
出抗告狀。
                            書記官  曹 秋 冬
中    華    民    國    99    年    7     月    20    日

司法院資訊處製作；財團法人民間司法改革基金會備份。
